【裁判字號】    88,訴,2423
【裁判日期】    890124
【裁判案由】    損害賠償
【裁判全文】
臺灣高雄地方法院民事判決  八十八年度訴字第二四二三號
    原      告  上正汽車股份有限公司
    法定代理人  戊○○
    訴訟代理人  丁○○
    被      告  乙○○
                            .
                丙○○○    住.
                            .
                甲○○      住.
                            .
右當事人間損害賠償事件，本院判決如左：
    主      文
被告應連帶給付原告新臺幣柒拾萬柒仟元，及其中新臺幣拾肆萬元自民國八十七年四
月四日起，其中新臺幣參拾捌萬元自民國八十七年七月十一日起，其中新臺幣拾捌萬
柒仟元自民國八十九年一月一日起，均至清償日止，按週年利率百分之五計算之利息
。
原告其餘之訴駁回。
訴訟費用由被告連帶負擔十分之九，餘由原告負擔。
本判決原告勝訴部分於原告以新臺幣貳拾肆萬元為被告供擔保後，得假執行。
原告其餘假執行之聲請駁回。
    事      實
甲、原告方面：
一、聲明：被告應連帶給付原告新臺幣八十萬四千一百元，及其中新臺幣十四萬元自
    民國八十七年四月四日起，其中新臺幣三十八萬元自民國八十七年七月十一日起
    ，其中新臺幣九萬七千一百元自民國八十八年四月九日起，其中新臺幣十八萬七
    千元自起訴狀繕本送達被告之翌日起，均至清償日止，按週年利率百分之五計算
    之利息，並陳明願供擔保請准宣告假執行。
二、陳述：
（一）被告乙○○為原告公司業務代表，於任職期間自民國八十七年一月起，連續收
      受客戶李秀珠繳納之車款新臺幣（下同）十四萬元、客戶蘇俊忠繳納之車款三
      十八萬元、客戶田明和繳納之車款九萬七千一百元、客戶劉國臣繳納之車款十
      八萬七千元，共計八十萬四千一百元，均未繳入原告公司，其中客戶李秀珠繳
      納之車款十四萬元、客戶蘇俊忠繳納之車款三十八萬元，被告乙○○簽發本票
      替代，惟並未兌現，客戶劉國臣繳納之車款十八萬七千元則經被告乙○○挪用
      客戶田明和繳納之車款墊付。嗣因客戶要求交車且經原告公司查帳，原告始得
      知上情，被告乙○○經臺灣高雄地方法院檢察署提起公訴，並經鈞院、臺灣高
      等法院高雄分院以業務侵占罪名判決有罪確定。
（二）被告乙○○既侵占原告公司款項共八十萬四千一百元，而被告丙○○○、甲○
      ○均於八十四年十月五日與原告訂立保證契約，擔任被告乙○○之職務保證人
      ，約定被告乙○○於受僱於原告公司期間因故意或過失或其他一切不法行為，
      致原告蒙受損失者，願連帶負擔被保證人（即被告乙○○）所負之賠償義務，
      並願放棄先訴抗辯權；爰依民法侵權行為、兩造間委任契約、保證契約之約定
      ，請求被告連帶清償侵占之車款八十萬四千一百元，及分別自被告乙○○侵占
      各筆款項之日起至清償日止，按週年利率百分之五計算之利息。
三、證據：提出保證書、支票明細表、本票、本院檢察署八十七年度偵字第一六六六
    ０號起訴書、本院八十七年度易字第五六二六號刑事判決、臺灣高等法院高雄分
    院八十八年度上易字第二一三號刑事判決、統一發票、協議書。
乙、被告方面：
    被告未於言詞辯論其日到場，亦未提出書狀作何聲明或陳述。
丙、本院依職權調閱本院八十七年度易字第五六二六號、臺灣高等法院高雄分院八十
    八年度上易字第二一三號刑事卷宗。
    理      由
甲、程序部分：
    本件被告經合法通知，均未於言詞辯論期日到場，核無民事訴訟法第三百八十六
    條所列各款情形，爰准原告之聲請，由其一造辯論而為判決。
乙、實體部分：
一、原告主張之事實，業據提出保證書、支票明細表、本票、本院檢察署八十七年度
    偵字第一六六六０號起訴書、本院八十七年度易字第五六二六號刑事判決、臺灣
    高等法院高雄分院八十八年度上易字第二一三號刑事判決、統一發票為證，除被
    告乙○○侵占客戶劉國臣、田明和部分之款項金額外，要屬相符，並經本院職權
    調閱上開八十七年度易字第五六二六號、臺灣高等法院高雄分院八十八年度上易
    字第二一三號刑事卷宗審核屬實，被告則均未到庭爭執，亦未提出書狀作件聲明
    或陳述，依上開證物，應認原告之主張除被告乙○○侵占客戶劉國臣、田明和部
    分之款項金額外，俱為真實。
二、查本件被告乙○○故意以背於善良風俗之方法加損害於原告，致原告受有損害，
    已如前述，故原告依據民法第一百八十四條第一項後段之規定，請求被告乙○○
    賠償其所受損害，及自損害發生之日起按週年利率百分之五計算之利息，自有理
    由。惟本件原告所受損害，當指因被告乙○○之侵占行為，整體財產所受減損而
    言，而原告整體財產之減損，除客戶李秀珠所繳車款十四萬元、客戶蘇俊忠所繳
    車款三十八萬元、客戶田明和所繳車款十八萬七千元確因被告乙○○之侵占行為
    致有短少外，客戶劉國臣所繳車款則不因被告乙○○之挪用而減損，蓋客戶李秀
    珠所繳車款十四萬元、客戶蘇俊忠所繳車款三十八萬元雖經被告乙○○簽發本票
    替代，但該二紙本票並未兌現，依民法第三百二十條規定，新債務不履行，舊債
    務仍不消滅，原告仍受有整體財產減少五十二萬元財產之損害；客戶劉國臣所繳
    車款十八萬七千元已經被告乙○○挪用田明和之車款墊付，故客戶劉國臣與田明
    和部分，原告僅短收十八萬七千元，共計原告所受損害應為七十萬七千元。
三、至原告另主張受有九萬七千一百元之損害，雖據提出被告乙○○所簽發、面額九
    萬七千一百元之本票一紙為證，然本件訴訟原告並未據本票請求被告乙○○給付
    該九萬七千一百元，該九萬七千一百元復非原告因被告乙○○之侵權行為所受損
    害，則此部份之請求自無理由。從而，原告依據侵權行為及保證契約法律關係，
    請求被告連帶給付七十萬七千元，及其中十四萬元自八十七年四月四日起，其中
    三十八萬元自八十七年七月十一日起，其中十八萬七千元自起訴狀繕本送達被告
    之翌日即八十九年一月一日起，均至清償日止，按週年利率百分之五計算之利息
    ，即屬正當，應予准許，逾此部分之請求，則屬無據，應予駁回。
四、原告陳明願供擔保，聲請宣告假執行，就其勝訴部分，核無不合，爰酌定相當擔
    保金額准許之，就其敗訴部分，其假執行亦失所附麗，爰併駁回之。
五、據上論結，本件原告之訴一部有理由、一部無理由，依民事訴訟法第三百八十五
    條第一項前段、第七十九條但書、第八十五條第二項、第三百九十條第二項判決
    如主文。
中      華      民      國    八十九    年      一      月    二十四    日
                              臺灣高雄地方法院民事第二庭
~B法      官  洪文慧
右為正本係照原本作成。
如不服本判決，應於送達後廿日內，向本院提出上訴狀並表明上訴理由，如於本判
決宣示後送達前提起上訴者，應於判決送達後十日內補提上訴理由書（須附繕本）。
中      華      民      國    八十九    年      一      月    二十四    日
~B法院書記官  黃玉珠


司法院資訊處製作；財團法人民間司法改革基金會備份。
